臺灣雲林地方法院刑事判決　　　　　　　 93年度訴字第458號
檢　察　官　臺灣雲林地方法院檢察署檢察官
被　　　告　丁○○　男　42歲.
選任辯護人　甲○○律師
上列被告因違反著作權法案件，經檢察官提起公訴（93年度核退
偵字第173 號），被告就被訴事實為有罪之陳述，本院合議庭裁
定改由受命法官獨任以簡式審判程序審理，判決如下：
    主  文
丁○○以意圖營利而以重製於光碟之方法侵害他人之著作財產權
為常業，處有期徒刑壹年貳月，緩刑年。扣案如附表所示之Ｖ
ＣＤ影音光碟片共壹佰貳拾肆片、燒錄器貳臺，均沒收。
    事實及理由
壹、程序事項：
    被告丁○○所犯為死刑、無期徒刑、最輕本刑為3 年以上有
    期徒刑之罪或高等法院管轄第一審案件以外之案件，而被告
    就被訴事實為有罪之陳述，經法官告知簡式審判程序之旨，
    並聽取公訴人、被告之意見後，經本院合議庭裁定由受命
    法官獨任進行簡式審判程序，合先敘明。
貳、實體事項：
  一、構成犯罪事實：
      丁○○係雲林縣西螺鎮○○路146 號「國際影音電子廣場
      」負責人，明知如附表所示之VCD 視聽著作，分別係得利
      影視股份有限公司（以下簡稱得利公司）等如附表所示公
      司享有著作財產權之著作物，非經著作權人同意或授權，
      不得擅自重製或出租，竟基於意圖營利以重製於光碟及出
      租著作重製物而侵害他人著作財產權之常業犯意，自民國
      93年1 月中旬某日起，在上址店內，以其自不詳處所取得
      之如附表所示影片之VCD 充作母片，再以自備之對拷燒錄
      器（1 對1 、1 對3 各1 台）與空白光碟，執行對拷燒錄
      之方式，多次重製如附表所示影片之盜版VCD ，待重製完
      成後，並擅自將該等重製完成之盜版VCD ，以每部影片非
      院線片新台幣（下同）50元、院線片100 元之代價，出租
      予不特定顧客觀覽，藉以從中獲利，致侵害如附表所示公
      司之著作財產權，並以之為常業。迄93年5 月24日下午2
      時40分許，始為警在上址店內當場查獲，並扣得如附表所
      示影片之盜版VCD 共124 片（起訴書誤載為4,469 片，業
      經公訴檢察官當庭更正）、燒錄器2 臺。
  二、認定犯罪事實所憑之證據及理由：
      (一)被告丁○○於審理時坦承右揭犯罪事實。
      (二)告訴代理人乙○○之指訴（警卷第10頁）：證明被告有
        為警查獲侵害告訴人得利公司之著作財產權之盜版VCD
        ，且告訴人得利公司確實有對被告提出違反著作權法之
        告訴。
      (三)告訴代理人許恭誠之指訴（警卷第11頁）：證明被告有
        為警查獲侵害告訴人競達影視企業有限公司（以下簡稱
        競達公司）之著作財產權之盜版VCD ，且告訴人競達公
        司確實有對被告提出違反著作權法之告訴。
      (四)告訴代理人袁仁國之指訴（核退偵卷第48頁）、美商迪
        士尼企業股份有限公司（以下簡稱迪士尼公司）等如附
        表編號3 號至13號所示公司之刑事告訴狀（偵卷第13頁
        ）：證明被告有為警查獲侵害告訴人迪士尼公司等如附
        表編號3 號至13號所示公司之著作財產權之盜版VCD ，
        且告訴人迪士尼公司等如附表編號3 號至13號所示公司
        確實有對被告提出違反著作權法之告訴。
      (五)搜索扣押筆錄（警卷第50頁）、扣押物品目錄表各1 份
        （警卷第53至62頁）、現場照片14張（警卷第63至69頁
        ）：證明被告確實有在其所經營之雲林縣西螺鎮○○路
        146 號「國際影音電子廣場」內，為警持搜索票查獲違
        反著作權法之盜版VCD 、對拷燒錄器等物。
      (六)重製之盜版VCD 共124片、對拷燒錄器2台扣案。
      (七)綜上所述，足認被告自白與事實相符，應可採信，事證
        明確，被告犯行應堪認定。
  三、論罪科刑之理由：
      (一)按刑法上所謂常業犯，指反覆以同種類行為為目的之社
        會活動之職業性犯罪而言，至於犯罪所得之多寡，是否
        恃此犯罪為唯一之謀生職業，則非所問，縱令兼有其他
        職業，仍無礙於該常業犯罪之成立（最高法院85年度臺
        上字第510 號判例意旨參照）；又刑法上之常業犯，祇
        須有賴某種犯罪為生活，而有事實上之表現為已足，不
        以犯罪時間之長短為標準，亦不以專賴該犯罪為唯一生
        活依憑之必要，縱令尚有其他職業，仍無礙於常業犯之
        成立（最高法院88年臺上字第2916號判決意旨參照）。
        經查，被告自承自93年1 月中旬起至93年5 月24日為警
        查獲時止，均係以經營「國際影音電子廣場」及在市場
        賣菜為生，其妻亦同在店內幫忙，並未從事其他工作，
        而被告經營「國際影音電子廣場」，將重製之盜版VCD
        出租之目的確在營利，揆諸前揭說明，足見被告確有以
        重製光碟出租賴以維生之常業情狀，要無可疑。
      (二)按行為後法律有變更者，適用裁判時之法律，但裁判前
        之法律有利於行為人者，適用最有利於行為人之法律，
        刑法第2 條第1 項定有明文。查被告行為後，著作權法
        業於93年8 月24日修正通過，經總統於同年9 月1 日以
        華總一義字第09300158591 號總統令修正公布施行，並
        於同年月3 日生效，其中修正前著作權法第91條第3 項
        之意圖營利而以重製於光碟之方法侵害他人之著作財產
        權罪，法定刑為「處5 年以下有期徒刑、拘役，或併科
        新臺幣50萬元以上500 萬元以下罰金」，同法第94條第
        2 項則係規定以犯該罪為常業者，法定刑為「處1 年以
        上7 年以下有期徒刑，得併科新臺幣80萬元以上800 萬
        元以下罰金」；修正前著作權法第92條第1 項之意圖營
        利而以出租之方法侵害他人著作財產權罪，法定刑為「
        處3 年以下有期徒刑、拘役，或併科新臺幣75萬元以下
        罰金」，同法第94條第1 項則係規定以犯該罪為常業者
        ，法定刑為「處1 年以上7 年以下有期徒刑，得併科新
        臺幣30萬元以上300 萬元以下罰金」。著作權法修正後
        ，先將修正前之著作權法第91條第3 項構成要件修正為
        「以重製於光碟犯前項之罪者」，法定刑則修正為「處
        6 月以上5 年以下有期徒刑，得併科新臺幣50萬元以上
        50 0萬元以下罰金」，刑度較修正前為重；且將修正前
        著作權法第92條第1 項之構成要件修正為「擅自以出租
        之方法侵害他人之著作財產權者」，法定刑則修正為「
        處3 年以下有期徒刑、拘役，或科或併科新臺幣75萬元
        以下罰金」，刑度較修正前為輕；而修正時雖未直接就
        第94條條文加以修正，惟該條所指之第91條、第91條之
        1 、第92條、第93條既均於修正時內容有所變更，應認
        第94條本身亦有修正；又不論修正前、修正後之著作權
        法第100 條，均明文規定犯同法第94條之罪者不在告訴
        乃論之列，故經綜合修法前後全部規定比較上開新舊法
        之規定，自應以修正前著作權法第94條第2 項及修正後
        著作權法第94條第1 項較有利於被告。是核被告丁○○
        所為，係犯修正前著作權法第94條第2 項之以犯同法第
        91 條 第3 項之意圖營利而以重製於光碟之方法侵害他
        人之著作財產權為常業罪及修正後著作權法第94條第1
        項之以犯同法第92條第1 項之擅自以出租之方法侵害他
        人之著作財產權為常業罪。
      (三)修正前著作權第94條第2 項、第91條第3 項意圖營利而
        以重製於光碟之方法侵害他人之著作財產權為常業罪，
        及修正後著作權法第94條第1 項、第92條擅自以出租之
        方法侵害他人之著作財產權為常業罪，性質上均屬集合
        犯，乃集合多數犯罪行為而成立之獨立犯罪型態。祇須
        行為人基於常業之意思，反覆以重製於光碟之方法侵害
        他人之著作財產權或以出租之方法侵害他人之著作財產
        權，而有其中之一者，即足成立；其反覆之數行為間，
        不生連續犯、牽連犯或想像競合犯之問題。倘兩者兼而
        有之，後者之低度行為應為前者之高度行為所吸收，因
        前者之行為情節較重，應論以擅自以重製於光碟之方法
        侵害他人之著作財產權為常業罪，始稱適法。（最高法
        院93年度台上字第2894號判決參照）。是被告重製於光
        碟後出租該重製光碟片之低度行為，當為重製於光碟之
        高度行為所吸收，應專依修正前著作權法第94條第2 項
        之規定處罰，不再另論以修正後著作權法第94條第1 項
        之以犯第92條之罪為常業罪。起訴意旨認二者間有方法
        結果之牽連關係，容有誤會，應予更正。再起訴意旨就
        被告所犯法條部分雖漏未論列著作權法第94條第1 項、
        第2 項，惟檢察官既已於犯罪事實欄闡述被告係基於常
        業之犯意而為上開行為，且公訴檢察官亦當庭論述被告
        所犯法條應予補列著作權法第94條第1 項、第2 項，本
        院自得就被告是否涉有常業犯行予以審究，併此敘明。
        又被告一次重製或出租含有如附表編號1 號至13號所示
        內容之盜版光碟如有數片，種類並含括如附表編號1 號
        至13號所示著作權人二人以上之著作物，均係以一行為
        同時侵害不同著作權人之著作權，為想像競合犯，應分
        別從一重處斷。
      (四)爰審酌被告忽視近來國內對於著作權之保護觀念日升，
        漠視政府大力宣導尊重他人智慧財產權之法令，未經著
        作財產權人之授權或同意，即擅自重製、出租影音光碟
        ，造成著作權人財產之損害及著作人智慧結晶之戕害，
        更間接危害我國在國際間之評價及形象，又遭查扣之重
        製VCD 數量不多，燒錄重製之設備亦少，危害非鉅，且
        其犯罪動機、目的尚屬單純，手段亦稱平和，犯罪後坦
        承犯行，態度尚佳，為高工畢業程度，家中尚有二名子
        刑。末查被告前未曾受有期徒刑以上刑之宣告，有臺灣
        高等法院被告全國前案紀錄表1 紙在卷可參，徒因一時
        失慮，致罹刑典，事後已坦承犯行，深具悔意，經此論
        罪科刑教訓，當能知所警惕而無再犯之虞，本院綜核各
        情認上開刑之宣告，以暫不執行為適當，併依法宣告緩
        刑3 年，以啟自新。
      (五)扣案如附表編號1 號至13號所示之盜版光碟124 片及燒
        錄器2 台，均係被告所有供犯本件犯罪所用之物，業據
        被告供承在卷，爰依從刑附屬主刑之原則，依修正前著
        作權法第98條規定宣告沒收。至其餘扣案之光碟片4,34
        5 片，並未據檢察官舉證證明其內容、來源為何並指明
        證明方法，且查無積極證據足認與本案犯罪有直接關涉
        ，被告亦已同意拋棄該等光碟片之所有權，簽有拋棄權
        利書1 紙在卷可憑，既無從遽認是否屬於上開犯罪所用
        或所得之物，爰不併予宣告沒收，附此敘明。
  四、適用之法律：
      (一)刑事訴訟法第273 條之1 第1 項、第299 條第1 項前段
        。
      (二)修正前著作權法第94條第2 項、第91條第3 項、第98條
        ，刑法第11條、第2 條第1 項、第74條第1 款。
本案經檢察官丙○○到庭執行職務。
中　　華　　民　　國　　94　　年　　3 　　月　 　25　　日
                  刑事第五庭    法  官  廖淑華
以上正本證明與原本無異。
如不服本判決，應於判決收受後10日內向本院提出上訴狀（須附
繕本）。
                                書記官  張菀純
中　　華　　民　　國　　94　　年　　3 　　月　 　25　　日
附錄法條：
修正前著作權法第91條
意圖營利而以重製之方法侵害他人之著作財產權者，處五年以下
有期徒刑、拘役，或併科新台幣二十萬元以上二百萬元以下罰金
。
非意圖營利而以重製之方法侵害他人之著作財產權，重製份數超
過五份，或其侵害總額按查獲時獲得合法著作重製物市價計算，
超過新臺幣三萬元者，處三年以下有期徒刑、拘役，或科或併新
臺幣七十五萬元以下罰金。
以重製於光碟之方法犯第1 項之罪者，處五年以下有期徒刑、拘
役，或併科新臺幣五十萬元以上五百萬元以下罰金。
修正前著作權法第94條
以犯第91條第1 項、第2 項、第91條之1 、第92條或第93條之罪
為常業者，處一年以上七年以下有期徒刑，得併科新臺幣三十萬
元以上三百萬元以下罰金。
以犯第91條第3 項之罪為常業者，處一年以上七年以下有期徒刑
，得併科新臺幣八十萬元以上八百萬元以下罰金。
附表：
┌──┬───────┬─────┬────────────────┐
│編號│片名          │數量（片）│著作權人                        │
├──┼───────┼─────┼────────────────┤
│1   │鬼魅          │4         │得利影視股份有限公司            │
├──┼───────┼─────┼────────────────┤
│2   │死亡鬼屋      │8         │競達企業有限公司                │
├──┼───────┼─────┼────────────────┤
│3   │神鬼奇航      │38        │美商迪士尼企業股份有限公司      │
├──┼───────┼─────┼────────────────┤
│4   │向左走向右走  │20        │美商華納兄弟娛樂公司            │
├──┼───────┼─────┼────────────────┤
│5   │天降奇兵      │2         │美商二十世紀福斯影片股份有限公司│
├──┼───────┼─────┼────────────────┤
│6   │美國派之昏禮  │2         │美商環球影片製作有限責任合夥    │
├──┼───────┼─────┼────────────────┤
│7   │虛擬偶像      │2         │美商新線製作股份有限公司        │
├──┼───────┼─────┼────────────────┤
│8   │即時追捕      │2         │美商米高梅影片股份有限公司      │
├──┼───────┼─────┼────────────────┤
│9   │古墓奇兵      │14        │美商派拉蒙影片股份有限公        │
├──┼───────┼─────┼────────────────┤
│10  │獅子王        │4         │美商迪士尼企業股份有限公司      │
├──┼───────┼─────┼────────────────┤
│11  │海底總動員    │6         │美商迪士尼企業股份有限公司      │
├──┼───────┼─────┼────────────────┤
│12  │王牌天神      │10        │美商環球影片製作有限責任合夥    │
├──┼───────┼─────┼────────────────┤
│13  │駭客任務完結篇│12        │美商華納兄弟娛樂公司            │
├──┴───────┴─────┴────────────────┤
│合計：124片                                                       │
└─────────────────────────────────┘
